臺灣高等法院刑事判決
110年度上訴字第3791號
上  訴  人  
即  被  告  陳冠宇





指定辯護人  本院公設辯護人戴遐齡
上列上訴人即被告因毒品危害防制條例案件，不服臺灣新北地方
法院109年度訴字第544號，中華民國110年10月26日第一審判決
（起訴案號：臺灣新北地方檢察署109年度偵字第4365號），提
起上訴，本院判決如下：
    主  文
上訴駁回。
    事  實
一、陳冠宇知悉4-甲基甲基卡西酮係毒品危害防制條例列管之第
    三級毒品，不得非法持有及販賣，竟意圖營利，基於販賣第
    三級毒品之犯意，於民國109年1月3日0時39分許，在其當時
    位於新北市永和區近樂華夜市之某租屋處，使用其所有之蘋
    果廠牌電腦，以「M.J 經紀傳播娛樂主控」之暱稱，在通訊
    軟體Wechat微信之個人動態內刊登「各式支援（菸、酒圖案
    ），私」等暗示販賣毒品之訊息，適有新北市政府警察局新
    莊分局（下稱「新莊分局」）光華派出所警員執行網路巡邏
    勤務時，發現上開販賣毒品之訊息，遂於109年1月14日以暱
    稱「off壞」加入陳冠宇之通訊軟體Wechat微信帳號，喬裝
    買家洽詢毒品交易事項，陳冠宇即以其所有如附表編號2所
    示之蘋果廠牌行動電話聯繫，雙方以「酒」代稱含有毒品成
    分之咖啡包，並協議以新臺幣（下同）2500元之價格，在新
    北市○○區○○路000號前交易毒品咖啡包5包。嗣陳冠宇於同日
    晚間10時7分許，經與喬裝買家之警員確認彼此身分後，即
    先向警員收取款項，隨後交付如附表編號1所示含第三級毒
    品4-甲基甲基卡西酮成分之毒品咖啡包5包（淨重29.8096 
    公克，驗餘淨重29.5382公克）與警員，警員旋即表明身分
    ，當場查獲陳冠宇而販賣未遂，並扣得如附表編號1所示毒
    品咖啡包5包及附表編號2所示之行動電話1支。
二、案經新莊分局報告臺灣新北地方檢察署檢察官偵查起訴。
    理  由
壹、證據能力部分：
    本判決所引用之非供述證據（詳下述），檢察官、辯護人於
    本院審理時均未爭執其證據能力（見本院卷第168至170頁、
    第175頁、第357至360頁），至於上訴人即被告（下稱「被
    告」）陳冠宇雖經本院合法傳喚，無正當理由不到庭陳述，
    然於原審審理時亦未爭執其證據能力（見原審卷第453至454
    頁），復經本院審酌前揭非供述證據與本案事實均具有關聯
    性，且查無實施刑事訴訟程序之公務員違背法定程序所取得
    之情事，自均有證據能力。
貳、實體部分：
一、認定犯罪事實所憑之證據及理由：
  ㈠前揭事實，業據被告於警詢、偵查及原審審理時坦承不諱（
    見偵查卷第8至11頁、第51頁正反面、原審卷第454至457頁
    ），並有被告出具之自願受搜索同意書、新莊分局搜索扣押
    筆錄、扣押物品目錄表、新莊分局警員於109年1月14日出具
    之職務報告、現場查獲及扣案物照片共4張、暱稱「M.J經紀
    傳播娛樂主控」在通訊軟體Wechat微信上刊登暗示販售毒品
    之廣告訊息、使用者資料、被告與喬莊買家之警員在通訊軟
    體微信上之對話照片（共7張）、新莊分局偵查隊（網路巡
    查）對話譯文一覽表、監視器畫面及現場照片（共9張）、
    臺北榮民總醫院109年5月13日北榮毒艦字第C0000000號毒品
    成分鑑定書等證據資料在卷（見偵查卷第15至22頁、第26至
    34頁、第58頁）可稽，復有如附表編號1所示之毒品咖啡包5
    包及被告所有如附表編號2所示之蘋果廠牌行動電話1支扣案
    可證，足認被告前揭任意性自白確與事實相符，堪予採信。
  ㈡按販賣毒品本屬政府嚴予查緝之不法行為，非可公然為之，
    更屬重罪，衡情一般持有毒品者，當不致輕易將毒品交付他
    人；況毒品價格不貲、物稀價昂，並無公定之價格，不論任
    何包裝，均可任意分裝增減分量，每次買賣價量亦可能隨時
    依雙方間之關係深淺、資力、需求量及對行情之認知、來源
    是否充裕、查緝是否嚴緊，購買者被查獲時供述購買對象之
    可能性風險之評估等因素而異其標準，並隨時機動調整，非
    可一概而論。是販毒者從價差或量差中牟利方式雖異，其意
    圖營利之非法販賣行為則一致，茍非有利可圖，實無甘冒重
    罪風險而僅以購入價格更行轉售之理。況販賣毒品之所謂販
    賣行為，只須行為人主觀上有營利之意圖，且客觀上有販賣
    之行為即足構成，至於行為人所欲謀取者究竟係價差抑或是
    量差之利益，及其實際上是否已經獲利或獲利若干，均非所
    問。本案被告為智識正常之成年人，對於毒品交易為檢警機
    關嚴予取締之犯罪，法律就此亦有重典處罰乙節，並無不知
    之理，且被告與喬裝買家之員警未曾謀面，既非至親又無深
    交，倘無利可圖，自無甘冒遭查獲之極大風險而為上開販賣
    毒品之犯行；況依被告於偵訊時供稱：我是因岳父過世，需
    要喪葬費，我需要錢，所以才販賣毒品等語（見偵查卷第51
    頁反面），益徵其有從中獲利而具有營利之意圖，堪予認定
    。
  ㈢綜上所述，本案事證明確，被告前揭犯行，洵堪認定，應依
    法論科。
二、論罪：
  ㈠新舊法比較：
    按行為後法律有變更者，適用行為時之法律，但行為後之法
　　律法律有利於行為人者，適用最有利於行為人之法律，刑法
    第2條第1項定有明文。而比較新舊法，應就罪刑及與其相關
    之法定加減原因等一切情形，綜合比較。查於109年1月15日
    修正公布之毒品危害防制條例第4條第3項、第17條第2項規
    定，於被告行為後，已於109年7月15日生效施行，茲比較新
    舊法如下：
　1.修正前毒品危害防制條例第4條第3項規定：「製造、運輸、
    販賣第三級毒品者，處7年以上有期徒刑，得併科新臺幣700
     萬元以下罰金。」修正後同條項則規定：「製造、運輸、
    販賣第三級毒品者，處7年以上有期徒刑，得併科新臺幣100
    0萬元以下罰金。」是該條項修正後之法定構成要件雖未變
    更，然其法定刑度已較修正前為高，可見修正後之規定並未
    較有利於被告。
　2.修正前毒品危害防制條例第17條第2項規定犯同條例第4條至
    第8條之罪於偵查及審判中均自白者，減輕其刑，修正後則
    規定須於偵查及「歷次」審判中均自白者，始減輕其刑。又
    修正後所謂歷次審判中自白，參諸立法理由之說明，係指歷
    次事實審審級，於法官宣示最後言詞辯論終結前，被告為自
    白之陳述而言，與修正前被告於審判中僅須有一次自白即有
    減刑之適用有所不同。可見修正後自白減刑規定之成立要件
    已有提高，並未較有利於被告。
  3.綜合前揭比較結果，修正後之新法規定並未較有利於被告，
    揆諸上開說明，關於被告本案犯行，自應依刑法第2條第1 
    項前段規定，適用修正前毒品危害防制條例第4條第3 項、
    第17條第2項之規定。
  ㈡按刑事偵查技術上所謂之「釣魚」，係指對於原已犯罪或具
    有犯罪故意之人，以設計引誘之方式，迎合其要求，使其暴
    露犯罪事證，再加以逮捕或偵辦者而言，此乃純屬偵查犯罪
    技巧之範疇，並未違反憲法對於基本人權之保障，且於公共
    利益之維護有其必要性。被告以「M.J 經紀傳播娛樂主控」
    之暱稱，在通訊軟體Wechat微信之個人動態內，刊登「各式
    支援（菸、酒圖案），私」等暗示販賣毒品之廣告訊息，對
    外吸引不特定人購買，顯然早有販賣第二級毒品以營利之犯
    意，並非經警方引誘教唆始萌生販賣毒品之故意。而警方為
    求破案，授意執勤員警佯裝購毒者與被告聯繫，經被告允諾
    後，依約攜帶毒品交予佯裝購毒者之警員，旋為警當場查獲
    ，被告雖有販毒之故意，且依約攜帶毒品前往交付，並已著
    手實施販毒之行為，然因警員原無買受毒品之意思，其虛與
    買賣毒品，意在辦案，以求人贓俱獲，伺機逮捕，實際上不
    能真正完成買賣毒品之行為，應僅論以販賣毒品未遂罪。是
    核被告所為，係犯修正前毒品危害防制條例第4條第6項、第
    3項之販賣第三級毒品未遂罪。
  ㈢被告意圖販賣而持有第三級毒品之行為，與事後販賣第三級
    毒品未遂之行為，有法條競合關係，不另論罪。　　
  ㈣關於刑之加重、減輕說明：
　1.被告前因①業務侵占等案件，經臺灣臺北地方法院（下稱「
    臺北地院」）以105年度簡字第1849號判決處有期徒刑6月，
    緩刑3年確定，嗣經臺灣高雄地方法院（下稱「高雄地院」
    ）以106年度撤緩字第145號裁定撤銷緩刑宣告確定；又因②
    公共危險案件，經臺灣士林地方法院以105年度士交簡字第1
    117號判決處有期徒刑2月確定；又因③詐欺案件，經高雄地
    院以106年度簡字第2636號判決處有期徒刑4月確定；上開①
    至③案所處有期徒刑，嗣經高雄地院以107年度聲字第1109號
    裁定應執行有期徒刑10月確定；又因④違反藥事法案件，經
    原審法院以106年度簡字第3553號判決處有期徒刑5月確定；
    又因⑤違反槍砲彈藥刀械管制條例案件，經臺北地院以106年
    度審簡字第1247號判決處有期徒刑3月確定；上開④、⑤案件
    嗣經臺北地院以107年度聲字第1274號裁定應執行有期徒刑7
    月確定；又因⑥業務過失傷害案件，經臺北地院以106年度審
    交簡字第312號判決處有期徒刑3月確定；又因⑦賭博案件，
    經臺灣橋頭地方法院以107年度簡字第1720號判決判處有期
    徒刑3月確定。上開案件經接續執行，於108 年9月24日縮刑
    期滿執行完畢等情，有本院被告前案紀錄表在卷可憑。被告
    於前揭有期徒刑執行完畢後，5年以內再犯本案有期徒刑以
    上之罪，固為累犯。惟依司法院釋字第775 號解釋意旨，審
    酌被告上開構成累犯之各案所犯與本案所犯之罪質及犯罪型
    態均有不同，其於本案犯行前尚無因販賣毒品被查獲，經論
    罪處刑之前案紀錄，尚難認遽認其有何特別之惡性或對刑罰
    反應力薄弱之情形，爰不依刑法第47條第1 項之規定，加重
    其最低本刑。
　2.被告已著手於犯罪行為之實行，因喬裝買家之警員並無購毒
    真意而不遂，為未遂犯，爰依刑法第25條第2項規定，減輕
    其刑。
　3.按修正前毒品危害防制條例第17條第2項規定：犯第4條至第
    8條之罪於偵查及審判中自白者，減輕其刑。查被告於偵查
    及原審審理時均自白坦認本件販賣第三級毒品未遂之犯行（
    見偵查卷第9頁、第51頁正反面，原審卷第455頁），應依上
    開規定，減輕其刑，並依法遞減之。
　4.又毒品危害防制條例第17條第1項所謂「供出毒品來源，因
    而查獲其他正犯或共犯者，減輕或免除其刑。」係指犯罪行
    為人供出毒品來源之對向性正犯，或與其具有共同正犯、共
    犯（教唆犯、幫助犯）關係之毒品由來之人的相關資料，使
    調查或偵查犯罪之公務員得據以對之發動調查或偵查程序，
    並因此確實查獲其人、其犯行者。亦即須被告供述毒品來源
    ，及警方或偵查犯罪機關據以確實查獲其他正犯或共犯之結
    果，二者兼備並有因果關係，始能獲上述寬典。倘被告雖有
    陳述毒品來源，但警方或偵查犯罪機關認不具證據價值，而
    未破獲其他正犯或共犯，即與上述規定減輕或免除其刑之要
    件不合（最高法院109年度台上字第768號判決意旨參照）。
    查被告雖先後供述其毒品來源為「陳艾蒙」或「陳亭維」之
    人云云，惟經警方於109年1月16日前往被告在警詢時所指與
    「陳艾蒙」交易毒品之地點（新北市○○區○○○路00號旁巷子
    ），經調閱周遭店家監視器結果，皆未發現被告所述搭乘計
    程車到達現場及疑似為「陳艾蒙」或「陳亭維」之人，此有
    新莊分局109年6月23日新北警莊刑字第1094033927號函（見
    原審卷第81頁）、111年1月10日新北警莊刑字第1114011211
    號函、111年4月6日新北警莊刑字第1114029512號函、臺灣
    新北地方檢察署111年4月21日新北檢錫新109偵4365字第111
    9041645號函、111年6月1日新北檢增新109偵4365字第11190
    57832號函及所附刑事案件報告書（見本院卷第113頁、第20
    3至205頁、第311至315頁）在卷可稽，並經證人即新莊分局
    警員包豐榮於本院審理時結證在卷（見本院卷第354至357頁
    ），是被告本案所犯，自無毒品危害防制條例第17條第1項
    規定之適用，併此敘明。
　5.另按刑法第59條規定之酌量減輕其刑，必須犯罪另有特殊之
    原因與環境，在客觀上足以引起一般同情，認為即使予以宣
    告法定最低度刑，猶嫌過重者，始有其適用。此所謂法定最
    低度刑，固包括法定最低本刑；惟遇有其他法定減輕之事由
    者，則應係指適用其他法定減輕事由減輕其刑後之最低度刑
    而言。倘被告別有法定減輕事由者，應先適用法定減輕事由
    減輕其刑後，猶認其犯罪之情狀顯可憫恕，即使科以該減輕
    後之最低度刑仍嫌過重者，始得適用刑法第59條規定酌量減
    輕其刑（最高法院100年度台上字第744號判決意旨參照）。
    本案被告所販賣毒品之次數及對象固屬單一，尚非中大盤毒
    梟，毒品亦未實際流入市面，惟其明知4-甲基甲基卡西酮係
    毒品危害防制條例列管之第三級毒品，輕則戕害施用者個人
    身心健康，重則使施用者傾家蕩產、甚至破壞社會治安，故
    製造、運輸、販賣毒品之行為俱屬我國嚴加禁止處罰之罪，
    竟無視於此，仍利用無遠弗屆之通訊軟體Wechat微信，刊登
    對不特定人暗示販賣毒品之廣告訊息，著手販賣毒品以牟利
    ，所為助長毒品氾濫，危害社會秩序，且欲販賣之第三級毒
    品淨重達29.8096公克，其犯罪情節、惡性及危害社會之程
    度均非輕微，在客觀上實無可取足憐之處，其罪行又已有前
    述兩種減刑事由，於依法遞減其刑後，尤難認有何情輕法重
    、在客觀上足以引起一般同情而顯可憫恕之處，自無適用刑
    法第59條規定酌減其刑之餘地。被告辯護人所述被告本案僅
    有1次犯罪行為，毒品未流通市面，所造成之危害輕微，及
    被告尚甚年輕，犯後已懺悔改過，誠心供出毒品來源，有配
    合檢警查辦毒品之決心等情，僅屬刑法第57條所定科刑輕重
    標準所應斟酌之範圍，單憑該等情狀，難認其犯罪有何特殊
    之原因與環境而顯可憫恕，尚無刑法第59條酌減其刑規定之
    適用餘地。
三、上訴駁回之理由：
　㈠原審詳為調查，認被告販賣第三級毒品未遂之犯行，事證明
    確，適用修正前毒品危害防制條例第4條第6項、第3項、第1
    7條第2項，刑法第2條第1項前段、第11條、第25條第2項等
    規定，以行為人之責任為基礎，審酌被告無視國家杜絕毒品
    犯罪之禁令，販賣毒品將對購買毒品而施用者產生身心戕害
    並危及社會秩序，為獲取金錢，竟不擇手段而著手本案販賣
    第三級毒品之犯行，其犯罪動機、目的均無足取，所幸未及
    售出即為警查獲，尚未造成實際損害發生，所欲販賣之毒品
    咖啡包數量尚非鉅量之犯罪情節，並考量被告素行非佳，有
    本院被告前案紀錄表在卷可考，兼衡其自述大學肄業之智識
    程度、從事廚師，尚有配偶及未成年小孩等家人之生活狀況
    ，暨被告雖於偵查中即坦承犯行，然案經繫屬原審後，供詞
    反覆，一度否認犯罪，延宕訴訟程序進行，嗣終坦承犯行之
    犯後態度等一切情狀，量處有期徒刑2年2月。另說明：①扣
    案如附表編號1所示之毒品咖啡包共5包，經鑑驗後檢出第三
    級毒品4-甲基甲基卡西酮成分（淨重29.8096 公克，驗餘淨
    重29.5382 公克），為被告因本案販賣第三級毒品未遂而查
    獲之毒品，係違禁物，又其外包裝袋5只與其內之第三級毒
    品無從完全析離，應一併視同毒品，均應依刑法第38條第1
    項規定，宣告沒收；②扣案如附表編號2所示之行動電話1支
    及未扣案之蘋果廠牌電腦1臺，為被告所有供其作為本案販
    賣毒品（未遂）罪所用之物，業據被告供陳明確（見偵查卷
    第9 頁、原審卷第455 頁），均應依毒品危害防制條例第19
    條第1項規定，宣告沒收之。其中未扣案之蘋果廠牌電腦1臺
    ，併另依刑法第38條第2項但書、第4項規定，於全部或一部
    不能沒收或不宜執行沒收時，追徵其價額等旨。經核原審之
    認定事實及適用法律均無違誤（至於被告意圖販賣而持有第
    三級毒品之行為，與事後販賣第三級毒品未遂之行為，應係
    「法條競合關係」，原判決就此部分雖誤載為「高低度行為
    之吸收關係」，而有微疵，然於判決結果不生影響，尚不構
    成撤銷原判決之事由，爰予更正），量刑亦屬妥適，沒收部
    分亦無不當。
  ㈡被告上訴意旨主張：原審量刑過重，請求從輕量刑，且被告
    已供出本案毒品來源為「陳艾蒙」或「陳亭維」，應得依毒
    品危害防制條例第17條第1項規定減輕其刑，並應得依刑法
    第59條規定，酌減其刑等語。惟本案並無毒品危害防制條例
    第17條第1項、刑法第59條規定適用等情狀，業經本院審認
    如上，此部分上訴意旨自屬無據。另按刑之量定，本為法院
    得依職權自由裁量之事項，苟已審酌刑法第57條規定之事項
    ，且於法定刑度之內予以量定，客觀上並無明顯濫權之情形
    者，即不容當事人憑其主觀意見，指摘其違法或失當。本案
    原審量刑時，已以行為人之責任為基礎，就刑法第57條所定
    各款科刑輕重應審酌之事項，於其理由欄內具體說明，已如
    前述，顯已斟酌刑法第57條各款事由及被告上訴意旨所陳之
    旨，且在法定刑度之內，於法並無不合。從而，被告上訴主
    張原審量刑過重，請求再予減輕，核無理由，應予駁回。
四、被告經合法傳喚，無正當理由不到庭，爰不待其陳述，逕行
    判決。　　
據上論斷，應依刑事訴訟法第371條、第368條，判決如主文。
本案經檢察官羅雪舫提起公訴，被告上訴後，由檢察官王亞樵到
庭執行職務。
中　　華　　民　　國　　111 　年　　6 　　月　　30　　日
                  刑事第十五庭  審判長法  官  陳芃宇
                                      法  官  曹馨方
                                      法  官  陳勇松
以上正本證明與原本無異。
如不服本判決，應於收受送達後20日內向本院提出上訴書狀，其
未敘述上訴之理由者並得於提起上訴後20日內向本院補提理由書
（均須按他造當事人之人數附繕本）「切勿逕送上級法院」。
                                      書記官  邱紹銓
中　　華　　民　　國　　111 　年　　7 　　月　　1 　　日